【裁判字號】    89,上,10
【裁判日期】    890307
【裁判案由】    遷讓房屋
【裁判全文】
臺灣高等法院花蓮分院民事判決  八十九年度上字第十號
      上  訴  人  丙○○
      被 上訴 人  乙○○○
      訴訟代理人  甲○○
右當事人間遷讓房屋事件，上訴人對於中華民國八十八年九月二十九日臺灣花蓮地方
法院八十七年度訴字第三一四號第一審判決，提起上訴，本院判決如左：
      主    文
上訴駁回。
第二審訴訟費用由上訴人負擔。
      事    實
一上訴人聲明：(一)原判決廢棄。(二)被上訴人在第一審之訴及假執行之聲請均駁回。
二被上訴人聲明：上訴駁回。
三兩造之陳述與第一審判決記載相同者，予以引用。
四上訴人另補陳略稱：(一)上訴人於執行法院執行查封時，雖未表明與林金德間有租賃
  關係，惟於上訴人與林金德間就系爭房屋有租賃關係存在之事實不生影響。(二)上訴
  人與林金德間就系爭房屋並無借貸關係存在，原審於此認定有誤。(三)原審依據侵權
  行為之法律關係，判決上訴人按月給付被上訴人五千元，惟未就上訴人有何故意過
  失為論述，於法亦有未合。
      理    由
一本件被上訴人起訴主張：其於民國（下同）八十七年十月二十五日以新台幣（以下
  同）七十萬一千一百元之價格，標得原法院八十六年度執字第一九四０號所拍賣之
  花蓮市○○街一二三號未辦理保存登記之房屋（即系爭房屋），並於八十七年十一
  月二日取得權利移轉証書，被上訴人屢次催促上訴人及林金德遷讓房屋，均不獲置
  理，是依民法第七百六十七條之所有物返還請求權及同法第一百八十四條侵權行為
  之法律關係，求為上訴人及林金德返還系爭房屋及按月賠償相當於租金之損害一萬
  元之判決（被上訴人對林金德請求部分，已經原審判決被上訴人敗訴，被上訴人並
  未聲明不服）；上訴人則以：林金德自八十五年間起，即將系爭房屋租予上訴人開
  設宏盛托運行，依買賣不破租賃之規定，前開租約對被上訴人仍然繼續存在，被上
  訴人不得請求上訴人遷讓系爭房屋等語，資為抗辯。
二原審依被上訴人之請求，命(一)上訴人應將門牌號碼花蓮市○○街一二三號房屋遷讓
  交還被上訴人(二)上訴人應給付被上訴人自八十七年十一月二日起，至遷讓交還前開
  房屋之日止，按月以五千元計算之損害金。經查原審斟酌全辯論意旨及調查證據之
  結果，以：(一)上訴人於八十六年七月十日執行法院查封系爭房屋時在場陳稱，伊係
  系爭房屋之起造人，有查封筆錄可稽，直至八十六年十月三十日始具狀稱其於查封
  前之八十五年七月二日開始承租系爭房屋（租期八年），惟上訴人與林金德就租約
  內容所述竟屬兩岐（林金德稱「房租是一欠付清，付了九十幾萬元，那時剛好我車
  出問題」；上訴人稱「房子是我自己裝潢，且幫他付車款，共付一百二十幾萬元」
  ），上訴人與林金德就系爭房屋顯然並無租賃關係存在。(二)上訴人既屬無權占有，
  被上訴人依據所有物返還請求權之法律關係，請求上訴人遷讓返還系爭房屋，即屬
  有據，應予准許。又被上訴人主張上訴人及林金德共同使用系爭房屋，按月獲有相
  當於一萬元租金利益之事實，上訴人並未爭執，上訴人個人即受有相當於五千元之
  租金利益，被上訴人於八十七年十一月二日取得系爭房屋之所有權，被上訴人依侵
  權行為之法律關係請求上訴人自八十七年十一月二日起，至遷讓返還系爭房屋止，
  按月給付被上訴人五千元之損害金部分，即屬正當，應予准許，因而為不利於上訴
  人之判決，並定履行期間為三個月，且依兩造之聲請，分別酌定擔保金額准為假執
  行及免為假執行之諭知，於法並無違誤。
三上訴論旨另以：(一)上訴人於執行法院查封時雖未表明與林金德間有租賃關係，惟於
  上訴人與林金德間就系爭房屋有租賃關係存在之事實不生影響。(二)上訴人與林金德
  間就系爭房屋並無借貸關係存在，原審於此認定有誤。(三)原審依據侵權行為法律關
  係，判決上訴人按月給付被上訴人五千元，惟未就上訴人有何故意過失為論述，於
  法亦有未合云云。
四經本院就上訴人所抗辯其與林金德簽訂系爭租約之過程進行隔離訊問結果，其與林
  金德就渠等訂約時間、地點之敘述竟然完全不同（詳見本院八十九年二月一日準備
  程序筆錄），被上訴人主張上訴人與林金德間就系爭房屋並無租賃契約存在，至堪
  認為真實，上訴人抗辯其與系爭房屋前所有權人林金德間有租賃關係存在，依買賣
  不破租賃之規定，兩造間仍有租賃關係存在，被上訴人不得請求遷讓房屋一節，即
  不足取。又上訴人於被上訴人取得系爭房屋所有權之後，仍拒不遷讓房屋，其係故
  意侵害被上訴人所有權，致被上訴人受有相當於租金之損害，至為明顯，被上訴人
  依侵權行為之法律關係，請求上訴人賠償相當於租金之損害，於法亦無不合。上訴
  人以上述理由指摘原判決不當，求予廢棄，為無理由，應予駁回。
五至兩造其餘之攻擊或防禦方法及未經援用之證據，經本院斟酌後，認為均不足以影
  響本判決之結果，自毋庸逐一詳予論駁，併此敘明。
六據上論結：本件上訴為無理由，依民事訴訟法第四百四十九條第一項、第七十八條
  ，判決如主文。
中      華      民      國    八十九    年      三      月      七      日
                                      審判長法官  謝  志  揚
                                            法官  闕  銘  富
                                            法官  何  方  興
右為正本係照原本作成。
本件不得上訴。
                                      法院書記官  劉  妙  娘
中      華      民      國    八十九    年      三      月      八      日


司法院資訊處製作；財團法人民間司法改革基金會備份。
